【裁判字號】    97,上易,131
【裁判日期】    970409
【裁判案由】    竊盜
【裁判全文】
臺灣高等法院臺南分院刑事判決      97年度上易字第131號
上  訴  人  臺灣台南地方法院檢察署檢察官
被      告  甲○○
上列上訴人因被告竊盜案件，不服臺灣臺南地方法院96年度易字
第626號中華民國97年1月17日第一審判決（起訴案號：臺灣臺南
地方法院檢察署96年度偵緝字第687號），提起上訴，本院判決
如下：
    主      文
原判決撤銷。
甲○○竊盜，累犯，處有期徒刑陸月，如易科罰金，以新臺幣壹
仟元折算壹日；減為有期徒刑參月，如易科罰金，以新臺幣壹仟
元折算壹日。
    事      實
一、甲○○素行不良，自民國 (下同）86年間起曾有五次竊盜不
    良素行，並曾經臺灣臺南地方法院裁定令入感化教育處所施
    以感化教育，亦曾因施用毒品，經裁定強制戒治一年（92年
    4月25日停止戒治出監)，而其於九十一年間所犯之竊盜案，
    經臺灣臺南地方法院92年易字第22號於92年3月6日判處有期
    徒刑一年二月確定，並於93年5月29日期滿執行完畢。詎甲
    ○○仍不知悔改，竟意圖為自己不法之所有，於民國（下同
    ）95年7月5日上午8時許，見被害人乙○○位於臺南縣新市
    鄉○○村○○街三０巷6號住處大門未關，認有機可趁，乃
    自大門進入（侵入住宅部分未經告訴），並徒手竊取被害人
    所有，置於前開住處二樓房內電腦桌上之皮包1只 (內有被
    害人乙○○國民身分證1張、金融卡3張、信用卡1張、行動
    電話手機1支及現金新台幣200元等物），得手後逃逸。嗣於
    95年7月11日將竊得之行動電話手機持至台南縣新市鄉○○
    街232號證人李家宏經營之「千代通訊行」以新台幣 (下同
    ）500元之價格賣予不知情之李家宏，李家宏再將該行動電
    話賣予不知情之DWIHARYO KO（印尼籍勞工），嗣經警依上
    開行動電話通聯紀錄循線始查獲上情。
二、案經乙○○訴由台南縣警察局善化分局移送臺灣台南地方法
    院檢察署檢察官偵查起訴。
    理      由
一、按被告以外之人於審判外之陳述，雖不符刑事訴訟法第159
    條之1至第159條之4之規定，而經當事人於審判程序同意作
    為證據，法院審酌該言詞陳述或書面陳述作成時之情況，認
    為適當者，亦得為證據。當事人、代理人或辯護人於法院調
    查證據時，知有第159條第1項不得為證據之情形，而未於言
    詞辯論終結前聲明異議者，視為有前項之同意，刑事訴訟法
    第159條之5定有明文。查本件被告於言詞辯論終結前，對於
    下述本院採為認定犯罪事實依據之供述及文書證據之證據能
    力，均未聲明異議，復經本院於審理時逐一提示予被告表示
    意見，本院審酌該等供述證據之取得過程並無瑕疵，與本案
    待證事實間復具有相當之關聯性，以之為本案證據並無不當
    ，自得採為本件認定事實之基礎，合先敘明。
二、訊據被告甲○○矢口否認前揭竊盜犯行，並辯稱：該枝行動
    電是伊在新市郵局附近的7-11超商旁的公共電話旁地下撿的
    云云。惟查：
  (一)被害人乙○○位於臺南縣新市鄉○○村○○街三０巷6號之
    住處，於95年7月5日上午8時許遭人侵入，並被竊取內含國
    民身分證1張、金融卡3張、信用卡1張、行動電話手機1支及
    現金200元等物之皮包1只等情，業據被害人乙○○於警詢中
    證述明確，並有被害人所簽據之贓物認領保管單1紙在卷可
    稽，則被害人乙○○之上開物品被竊之事實堪以認定。
  (二)又本件被告甲○○係於95年7月11日將被害人失竊之行動電
    話手機持至位於台南縣新市鄉○○街232號之「千代通訊行
    」，以500元之價格售予不知情之證人李家宏，嗣後證人李
    家宏再將該行動電話以1800元之價格賣予不知情之DWIHARYO
    KO等情，業據被告甲○○於本院審理時供承在卷，並經證人
    李家宏及DWIHARYOKO於原審及警詢分別證述屬實，且有被告
    出售該行動電話手機時，所簽立之切結書一紙在案可參（參
    見警卷第45頁），是被告甲○○係將被害人乙○○所失竊之
    上開行動電話以500元出售給不知情之李家宏之事實為實在
    。
  (三)按法院憑以認定犯罪事實之證據，並不以直接證據為限，即
    綜合各種直接、間接證據，本於推理作用，為其認定犯罪事
    實之基礎，如不違背經驗法則與論理法則，亦非法所不許（
    最高法院93年度台非字第73號判決意旨參照）。查被害人乙
    ○○於95年7月5日遭竊，嗣被告甲○○業於95年7月11日方
    持被害人乙○○失竊之行動電話手機出售予李家宏，兩者時
    日相隔6日之久。然觀一般竊賊銷售贓物手法，其欲脫手贓
    物，常留待數日後，始伺機至市場銷贓，以避查緝偵辦，此
    犯罪行為模式，亦非少見，故本案被告於竊得手機後，經過
    6日後始持往販賣銷贓，於常理並無不合，故檢察官舉證被
    害人販賣贓物之時間與失竊時間接近，來推論被告竊盜，此
    為符合經驗法則、論理法則的「事實上推定」，又被告甲○
    ○於本院審理中固供稱「這支行動電話係伊在新市郵局附近
    的7-11超商旁的公共電話旁地下撿的」云云。惟經本院詢問
    被告有關伊何時撿到行動電話及伊撿到行動電話幾天後賣給
    李家宏時，被告甲○○竟均稱伊忘記了等語，若被告甲○○
    真的係撿到該枝行動電話，對於檢到行動電話後大約隔幾日
    賣給他人應仍可記憶，惟被告甲○○為了怕說出前後矛盾之
    語而不敢就此部分確實回答，僅回答稱均忘記了等語，純係
    心虛所致。
  (四)又被告持本案行動電話價值出售而得之對價雖僅五百元，價
    值雖非高，惟以低價出售可能係出因急需金錢等種種原因，
    尚無法逕否定被告具有不法所有之意圖而為竊取行為。且就
    被告所承擔風險言，被告持竊得之手機至臺南縣新市鄉○○
    街232號李家宏經營之「千代通訊行」販賣，李家宏要求被
    告留下身份證影本始願收購一情（參警卷34頁），為證人李
    家宏證述屬實，是被告甲○○持竊得之手機至「千代通訊行
    」販賣，係因證人李家宏所要求始留下身分證影本，況被告
    甲○○可能認為縱使有留下身分證影本亦不可能追查到伊偷
    竊上開物品之行為。依此而論，實難認被告非無不法所有意
    圖而在不知情下僅單純為處分贓物目的。
  (五)被告甲○○雖屢辯稱：查獲之上開行動電話係伊撿到的云云
    ，惟查一般行竊者若非被當場逮獲，事後如被查獲到行竊物
    品則均以撿到為由搪塞，以避開竊盜之刑責，此為一般行竊
    者所預立之辯解方式，而本件被告甲○○曾有上開多次竊盜
    及有施用毒品之不良素行，又無職業，顯見被告甲○○平常
    即因缺錢花用，為了生活資源遂以闖空門之方式挺而走險而
    為上開竊盜行為，因此被告甲○○屢以上開行動電話係伊撿
    到的云云為辯，應係飾卸之詞，不足採信，則被告有不法所
    有之上開竊盜意圖已甚為明顯，其罪證明確，犯行堪以認定
    。
三、核被告甲○○所為係犯刑法第320條第1項之竊盜罪，又被告
    於九十一年間所犯之竊盜案，經臺灣臺南地方法院92年易字
    第22號於92年3月6日判處有期徒刑一年二月確定，並於93年
    5月29日期滿執行完畢，有其前科資料在卷足稽。則被告經
    受有期徒刑之執行完畢，五年以內故意再犯本件有期徒刑以
    上之罪，為累犯，依刑法第四十七條第一項規定加重其刑。
四、原審法院未詳細調查，並詳為勾稽全案證據調查所得加以審
    究，亦未就不違背經驗法則與論理法則之法理加以推理，即
    為被告甲○○無罪判決諭知，容有未洽，公訴人上訴意旨亦
    執此指摘原判決諭知被告無罪不當，為有理由，自應由本院
    將原判決撤銷改判。爰審酌被告犯罪之動機、目的、手段、
    該手機之價值 (現值約2仟元），及其犯後否認犯罪之態度
    等情，量處如主文第二項所示之有期徒刑六月，並諭知如易
    科罰金以新台幣壹千元折算壹日之標準。
五、又本件被告之犯罪時間在96年4月24日以前，依96年7月4日
    公佈之中華民國96年罪犯減刑條例第2條第1項第3款規定合
    於減刑條件，爰依減刑條例規定，就被告減其有期徒刑2分
    之1為有期徒刑三月，並諭知如易科罰金以新台幣壹千元折
    算壹日之標準。
據上論結，應依刑事訴訟法第369條第1項前段、第364條、第299
條第1項前段，刑法第320條第1項、第41條第1項前段、第47條第
1項，刑法施行法第1條之1第1項、中華民國96年罪犯減刑條例第
2條第1項第3款、第7條、第9條，判決如主文。
中    華    民    國    97    年    4     月    9     日
                  刑事第五庭    審判長法  官  楊明章
                                      法  官  戴勝利
                                      法  官  顏基典
以上正本證明與原本無異。
不得上訴。
                                      書記官  呂嘉文
中    華    民    國    97    年    4     月    10    日
中華民國刑法第320條第1項：
（普通竊盜罪）
意圖為自己或第三人不法之所有，而竊取他人之動產者，為竊盜
罪，處5年以下有期徒刑、拘役或5百元以下罰金。


司法院資訊處製作；財團法人民間司法改革基金會備份。
